臺灣臺北地方法院民事判決　九十一年度勞訴字第七二號
　　原　　　告　副載波研發股份有限公司
　　法定代理人　楊承龍
　　原　　　告　甲○○
　　共　　　同
　　訴訟代理人　林玟岑律師
　　被　　　告　乙○○
右當事人間請求損害賠償事件，本院判決如左：
    主      文
被告應給付原告副載波研發股份有限公司新台幣伍拾伍萬元及自民國九十一年五月九
日起至清償日止，按年息百分之五計算之利息。
原告其餘之訴駁回。
訴訟費用由被告負擔十分之二，由原告副載波研發股份有限公司負擔十分之六，餘由
原告甲○○負擔。
本判決第一項於原告副載波研發股份有限公司以新台幣拾捌萬參仟參佰參拾參元供擔
保後，得假執行；被告如於假執行程序實施前，以新台幣伍拾伍萬元為原告預供擔保
，得免為假執行。
原告其餘假執行之聲請駁回。
    事      實
甲、原告方面：
壹、聲明：
（一）被告應給付原告副載波研發股份有限公司新台幣（下同）二百六十萬元，及自
      起訴狀繕本送達翌日即民國九十一年五月九日起至清償日止，按週年百分之五
      計算之利息。
（二）被告應給付原告甲○○六十萬元，及自起訴狀繕本送達翌日即九十一年五月九
      日起至清償日止，按週年百分之五計算之利息。
（三）願供擔保請准宣告假執行。
貳、陳述：
一、原告副載波研發股份有限公司（下稱副載波公司）與被告於九十年五月四日簽訂
    聘僱合約書，聘僱被告為原告副載波公司之研發部副總經理。雙方於聘僱合約書
    第二條約定：約聘時間自九十年五月一日起至九十一年四月三十日止；第三條約
    定：每月薪資十五萬元；第七條約定：乙方（即被告）於合約期間有解約或違約
    之情事時，需償還甲方（即副載波公司）已發放薪資總額二分之一及已取得技術
    股二分之一。被告於九十一年二月起即擅自離開原告副載波公司，顯違反上開聘
    僱合約書第七條之約定，被告自應償還原告副載波公司已發放之九十年五月份至
    十二月份薪資總額一百二十萬元之二分之一，即六十萬元與原告副載波公司。
二、原告甲○○與被告於九十年十二月三十一日簽定股權暨經營轉讓合約，並已實際
    接管原告副載波公司之業務，即應依約為原告副載波公司之營運與管理，惟被告
    竟於原告甲○○將原告副載波公司之營運與管理交付後，對原告副載波公司事務
    不聞不問，並於九十一年二月六日逕自離開原告副載波公司，造成原告甲○○及
    副載波公司之損害，自應負損害賠償責任：
（一）依雙方簽定股權暨經營轉讓合約書第四條約定：自合約簽定後，公司之營運與
      管理立即委託乙方（即被告）全權處理。嗣被告以「副載波公司之現任會計詹
      謹繁是原告甲○○之小姨子，伊不甚放心」為由，要求撤換公司會計，自行選
      任陳富利為會計，並責令詹謹繁於九十一年一月三日提出公司之會計帳冊、人
      事資料、盤點庫存明細表及其他一切公司營運之表冊，交付與新任會計陳富利
      ，實際上已接管公司之業務。詎被告竟於接管公司之營運及管理後，對公司事
      務不聞不問，任令荒廢，不為債務之履行，更於九十一年二月擅自離開原告副
      載波公司，致公司於九十一年一月至三月間虧損六十萬元，使原告甲○○自九
      十一年四月起商請楊承龍為公司負責人時，受有需補九十一年一月至三月間虧
      損六十萬元之損失，原告自應就此項造成原告甲○○之損害，依民法第二百二
      十六條第一項之規定負損害賠償責任。且被告上開行為致令與原告副載波公司
      有業務往來之客戶，誤以為原告副載波公司已瀕臨倒閉，造成原告副載波公司
      名譽上之損失二百萬元，故被告應賠償原告副載波公司二百萬元之損失。
（二）股份有限公司董事，由股東會就有行為能力之人，並依公司法第一百九十八條
      所定方式選任之，公司法第一百九十二條、第一百九十八條分別定有明文。是
      股份有限公司之董事不以具有股東身分為必要，董事之選任亦非以經三分之二
      以上股東之同意為必要，被告關於股份有限公司董事之資格及選任方式，顯誤
      解條文文義。原告甲○○固應依約無償轉讓四百萬股副載波公司之股份予被告
      ，並為使被告成為公司負責人，應召開臨時股東會選任被告為副載波公司之董
      事長以履行其契約義務，惟此僅為原告依前揭股權暨經營轉讓合約所應負之履
      行義務，非前揭股權暨經營轉讓合約之成立或生效要件，是被告雖可請求原告
      甲○○履行前揭義務，惟依股權暨經營轉讓合約第四條之約定，原告甲○○同
      意於合約簽定後，副載波公司之營運與管理立即委託被告全權處理，即知被告
      就副載波公司之營運與管理等義務，有先為給付之義務。原告甲○○既已依約
      將副載波公司之營運及管理委由被告全權處理，且有關副載波公司之所有帳冊
      、文件書類亦均交由被告保管，對副載波公司業務（含為選任董事而召開臨時
      股東會）之進行，自應由被告所主導，原告甲○○僅應居於輔佐、配合之地位
      ，故被告抗辯因原告甲○○未履行前揭義務致其無法經營管理公司顯無理由。
三、雙方簽訂之聘僱合約書第十三條及股權暨經營轉讓合約書第六條，均約定倘有糾
    紛時，同意以台北地方法院為第一審管轄法院。
、證據：提出聘僱合約書、股權暨經營轉讓合約書、九十一年一月十一日世華聯合
    商業銀行代收款項收條、交接明細表、被告寄發之存證信函均影本各一份為證，
    並聲請訊問證人陳富利、詹謹繁。
乙、被告方面：
壹、聲明：（一）原告之訴及假執行之聲請均駁回。（二）如受不利之判決，願供擔
    保請准宣告免假執行。
貳、陳述：
一、依勞動基準法第二十二條規定：工資應全額直接給付勞工。原告副載波公司於未
    告知被告之情況下於九十年十一月片面減薪，被告於九十年十二月只領得五萬元
    ，扣除勞保及健保費用實際轉入被告帳戶金額為四萬九千五百九十二元。之後原
    告副載波公司更拒絕給付被告九十一年一月薪資，被告因有經濟上之重大負擔，
    於九十一年二月六日發函與原告副載波公司，告知因其已片面解約，被告自無任
    何義務繼續遵守此聘僱合約。原告副載波公司對此存證信函未予置理，被告只得
    離開原告副載波公司另謀他職。
二、依民法第四百八十九條第一項及勞動基準法第十四條第五項之規定，原告副載波
    公司片面減薪在前，繼而拒絕給付被告薪資在後，不僅明顯違反民法與勞動基準
    法之規定，亦違背兩造當初所簽訂之聘僱合約書，且依聘僱合約書第六條之約定
    ：若乙方（即被告）無重大過失，甲方（即原告副載波公司）於合約未到期片面
    終止合約，甲方需給付乙方合約期內之薪資總額及技術股，原告副載波公司違約
    在前，被告本可向原告副載波公司求償九十一年一月至四月之薪資及五百萬元之
    技術股，被告自無義務償還原告副載波公司已發放之九十年五月至十二月薪資總
    額之二分之一。
三、九十年十二月三十一日被告與原告甲○○另簽訂一份股權暨經營轉讓合約書，約
    定由被告擔任原告副載波公司負責人，原告甲○○須無償轉讓四百萬股原告副載
    波公司之股票與被告，而且同意於合約簽訂後，公司之營運及管理立即委託被告
    全權處理。然依公司法第八條、第一百零八條、第一百九十二條之規定，並非被
    告與原告甲○○簽訂一份股權暨經營合約書，被告即屬原告副載波公司之負責人
    ，原告甲○○至少需完成下列事項：（一）依合約書約定，無償轉讓四百萬股原
    告副載波公司之股票與被告，使原告具備原告副載波公司股東身份。（二）召開
    臨時股東會。（三）經三分之二以上股東之同意。如此被告始具有經營管理原告
    副載波公司之權力。原告甲○○未依約履行，反而於簽約後即把公司之經營管理
    全部推給被告，被告既無權又無實如何去管理公司，故原告副載波公司以被告不
    聞問公司之營運管理，要求被告賠償損失，洵無理由。
、證據：提出聘僱合約書、存摺交易明細、存證信函、股權暨經營轉讓合約書均影
    本各一份為證。
    理      由
一、本件被告住所地在本院轄區之外，惟兩造於簽訂之聘僱合約書第十三條及股權暨
    經營轉讓合約書第六條，均約定倘有糾紛時，同意以台北地方法院為第一審管轄
    法院，此項約定合於民事訴訟法第二十四條合意管轄規定，本院對於本件訴訟具
    管轄權，合先敘明。
二、本件原告起訴主張：原告副載波公司與被告於九十年五月四日簽訂聘僱合約書，
    聘僱被告為原告副載波公司之研發部副總經理，被告於九十一年二月起即擅自離
    開原告副載波公司，違反聘僱合約書第七條之約定，被告應償還原告副載波公司
    已發放之九十年五月份至十二月份薪資總額一百二十萬元之二分之一，即六十萬
    元與原告副載波公司；被告與原告甲○○於九十年十二月三十一日簽定股權暨經
    營轉讓合約書後，對原告副載波公司之營運及管理事務不聞不問，並於九十一年
    二月六日逕自離開副載波公司，除造成原告副載波公司名譽上之損失二百萬元外
    ，並致副載波公司於九十一年一月至三月間虧損六十萬元，使原告甲○○受有需
    補足上開虧損之損失，原告自應就此項造成原告甲○○之損害依民法第二百二十
    六條第一項之規定負損害賠償責任，並賠償原告副載波公司之名譽上之損失二百
    萬元等語。被告則以：原告副載波公司於未告知被告之情況下於九十年十一月片
    面減薪，拒絕給付被告九十一年一月薪資，已違反民法第四百八十九條第一項及
    勞動基準法第十四條第五項之規定，亦違背兩造所簽訂之聘僱合約書，且原告副
    載波公司已片面解約，依聘僱合約書第六條之約定，被告自無償還原告副載波公
    司已發放之九十年五月至十二月薪資總額之二分之一之義務；原告甲○○未依雙
    方簽訂之股權暨經營合約書履行，被告不因簽訂此項合約即當然成為原告副載波
    公司負責人，故原告副載波公司、甲○○以被告對公司營運不為管理，要求被告
    賠償上開損失，並無理由等語，資為抗辯。
三、原告副載波公司主張與被告簽訂有聘僱合約書，由被告擔任研發部副總經理，原
    告甲○○主張與被告簽訂股權暨經營轉讓合約書，商請被告為原告副載波公司之
    負責人等事實，業據原告副載波公司及甲○○提出雙方簽訂之聘僱合約書、股權
    暨經營轉讓合約書等件為證，且被告對此亦不爭執，應堪信為真實。惟原告副載
    波公司主張被告中途擅自離開公司，違反聘僱合約書第七條之約定，應償還已發
    薪資總額二分之一。被告則以：原告副載波公司十一月份之薪資僅給付被告五萬
    元，又拒絕十二月份之薪資，復片面解除契約，被告無繼續遵守聘僱合約義務云
    云置辯。本件首應審究者為原告副載波公司依聘僱合約書第七條請求被告償還是
    否有據。
四、上述聘僱合約書第一條約定：「乙方應配合公司需求，專注於產品研發及其他公
    司業務之營運需要。」、第二條約定：「約聘時間：民國九十年五月一日起至民
    國九十一年四月三十日止。」、第三條約定：「每月薪資新台幣壹拾伍萬元。」
    、第四條約定：「合約期滿後如乙方願續約經甲方同意，甲方無償提供伍佰萬元
    技術股予乙方....  」、第七條係約定：「乙方（指被告）於合約有解約或違約
    之情事時，需償還甲方（指原告副載波公司）已發放薪資總額二分之一及已取得
    技術股二分之一。」等情，因之，雙方約定者係屬民法上之定期僱傭契約關係，
    被告有為副載波公司專注於產品研發等勞務之提供，原告副載波公司則有給付勞
    務報酬之義務，如被告有違約情事時，雙方事先約定應償還已發放薪資二分之一
    之約款，核其性質屬懲罰性違約金約定，以已發放薪資二分之一為範圍，對照約
    定之一年僱傭期間與每月十五萬元薪資等，該違約金約定，應合於社會常情。按
    「當事人之一方，遇有重大事由，其僱傭契約，縱定有期間，仍得於期限屆滿前
    終止之。前項事由，如因當事人一方之過失而生者，他方得向其請求損害賠償。
    」，民法第四百八十九條定有明文，依此可知，定期僱傭契約關係存續期間不得
    由當事人之一方任意終止契約，如欲終止該契約，須以重大事由為限，所稱重大
    事由，依瑞士債務法第三百五十二條第二項規定「其存在對於終止權人基於道德
    上之理由或依誠信原則，已不能再期待僱傭關係之繼續者，為有重大事由。」，
    基此，重大事由存在，應以在誠信原則及道德上認該事由之存在使僱傭契約繼續
    ，顯有害於其人之利益，在一般交易觀念上可認為甚為不當或不公平始屬之。依
    前開聘僱合約書，被告如於九十一年四月三十日前中途離職即與聘僱合約書第二
    條僱傭期間約定相違，經查，被告對於原告主張其於九十一年二月起自原告副載
    波公司離職一事，並不爭執；被告另辯稱原告副載波公司九十年十一月份薪資僅
    給付五萬元，十二月份薪資拒絕給付，並提出世華聯合商業銀行存摺交易明細影
    本為證，該存摺顯示被告於九十一年十二月六日僅受領原告副載波公司十一月份
    薪資四萬九千五百九十二元等情，被告於九十一年二月六日寄發存證信函予該公
    司表示：其於九十年十二月五日收到之薪資屬片面減薪，九十年十二月份薪資遲
    至九十一年一月十一日才發放，九十一年二月五日未給付同年一月份薪資，因而
    認原告副載波公司片面解除契約在先，故而自九十一年二月六日起亦不再至公司
    上班等語，有被告提出之存證信函可證，因之，原告副載波公司主張被告中途離
    職，應堪採信。被告雖以該公司於九十年十一月份薪資僅支付四萬九千五百九十
    二元、九十一年一月份薪資至同年二月五日未付認原告副載波公司片面減薪違約
    在先等情，但該公司於九十一年一月十一日仍支付二十一萬一千五百十二元，有
    該公司提出之世華商業銀行轉帳收款條影本可證，故而原告副載波公司在九十一
    年一月十一日時曾將其積欠之九十年十一月、十二月份薪資支付之，雖遲誤支付
    九十一年一月份薪資，惟亦僅係未完全履行僱佣人應支付報酬之義務，依前開說
    明，僱主未按時支付薪資，尚不足認不能期待雙方之僱傭關係不能存續，是此非
    屬民法第四百八十九條第一項所稱之重大事由，被告如認其遲付薪資亦可以存證
    信函催告請其按時給付之，非可任意終止定期僱傭契約，是故被告之抗辯尚不足
    採，被告於九十一年二月六日終止雙方間之聘僱合約應屬違約事由，原告副載波
    公司基於同合約第七條約定請求發放薪資二分之一，應屬有據。
五、原告甲○○主張與被告簽訂股權暨經營轉讓合約書乙節，固為兩造所不爭執。惟
    按公司法所稱公司負責人在股份有限公司為董事，由股東會就有行為能力之人選
    任之，公司法第八條及第一百九十二條第一項分別訂有明文，可知股份有限公司
    之董事需經由代表公司之董事依公司法之規定為股東會之召集而選任，並非股份
    有限公司之董事長有權自行決定，故該合約書約定：因營運之需，特商請被告為
    原告副載波公司之負責人部分，違反上開公司法之強制規定，依民法第七十一條
    規定應屬無效。而約定股權轉讓部分，若未違反公司法第一百九十七條規定，依
    股份轉讓自由原則，及民法第一百十一條但書規定，該部分之約定應屬有效。復
    按「違背法令所禁止之行為不能認為有效，其因該行為所生之債權債務關係，亦
    不能行使請求權」，最高法院著有二十年上字第七九九號判例要旨足資參照。從
    而，原告甲○○主張被告未依約為原告副載波公司之經營管理，造成原告副載波
    公司於九十一年一月至三月間虧損六十萬元，使原告甲○○受有需補足上開虧損
    之損失，請求被告依民法第二百二十六條第一項之規定負損害賠償責任，依上開
    判例意旨，兩造間關於商請被告擔任公司負責人之約定既因違反強行規定而無效
    ，被告自不負擔營運管理公司之義務，更無何債務不履行損害賠償責任的問題，
    況原告甲○○對於上開六十萬之損失並未提出任何證據證明，自難僅憑原告甲○
    ○所言即遽認有該損失之存在，原告甲○○此部分之請求自屬無據。
六、原告副載波公司復主張被告上開未依股權暨經營轉讓合約書為原告副載波公司經
    營管理之行為致令與原告副載波公司有業務往來之客戶，誤以為原告副載波公司
    已瀕臨倒閉，造成原告副載波公司名譽上之損失二百萬元，故被告應予賠償部分
    。原告副載波公司請求被告賠償名譽上之損害，應屬非財產上之損害賠償，應係
    以民法第一百九十五條規定為其請求權基礎，而所謂名譽受損害，必須依社會觀
    念，足認其人之聲譽，已遭貶損而言，原告副載波公司對於被告此項侵害原告副
    載波公司名譽之行為，並未舉證證明確實有此損害商譽之加害行為存在，亦未對
    於為何主張有二百萬元之非財產上損害加以說明，復參照最高法院六十二年台上
    字第二八０六號判例要旨認為：「公司係依法組織之法人，其名譽遭受損害，無
    精神上痛苦之可言，登報道歉已足回復其名譽，自無依民法第一百九十五條第一
    項規定請求精神慰藉金之餘地」，足見原告副載波公司請求被告賠償名譽上之損
    失二百萬元洵無理由。
七、綜上所述，本件原告副載波公司請求被告依聘僱合約書第七條之約定償還已發放
    之五月份至十二月份薪資總額二分之一，即九十年五月至十二月已發放每月十五
    萬元薪資，共一百二十萬元，按上開金額二分之一計算，被告應償還六十萬元；
    另按違約金屬於懲罰性質者，得依民法第二百三十三條規定請求遲延利息（最高
    法院六十二年台上字第一三九四號判例參照），前開合約書第七條約定償還發放
    薪資二分之一屬懲罰性質違約金，已如前述，是應可請求遲延利息，因之，原告
    副載波基於聘僱合約書第七條約定，請求被告應償還已發放薪資二分之一即六十
    萬元及自起訴狀繕本送達翌即九十一年五月九日起至清償日止，按年息百分之五
    計算之利息，為有理由，應予准許。至原告副載波公司請求被告賠償名譽損失二
    百萬元及法定利息部分，與原告甲○○請求被告依民法二百二十六條第一項賠償
    所受損失六十萬元部分，均無理由，皆不應准許。
八、原告副載波公司及被告分別陳明願供擔保，請求宣告假執行及免假執行，原告副
    載波公司勝訴部分，核均無不合，爰分別酌定相當之擔保金額，予以准許。原告
    副載波公司及甲○○敗訴部分，其假執行之聲請失所依附，應予駁回。
九、據上論結，本件原告之訴為一部有理由，一部無理由，依民事訴訟法第七十九條
    但書、第八十五條第一項但書、第三百九十條第二項、第三百九十二條，判決如
    主文。
中　　　華　　　民　　　國　　九十一　　年　　十一　　月　　  二十九　　日
                                            　勞工法庭法  官　李維心
右為正本係照原本作成
如對本判決上訴，須於判決送達後廿日內向本院提出上訴狀
中　　　華　　　民　　　國　　九十一　　年　　十一　　月　　  二十九　　日
~B法院書記官　林梅珍
